【裁判字號】    90,易,877
【裁判日期】    900420
【裁判案由】    偽造文書
【裁判全文】
~V;臺灣高雄地方法院刑事判決                            九十年度易字第八七七號
    公  訴  人  臺灣高雄地方法院檢察署檢察官
    被      告  甲○○
    選任辯護人  吳臺雄
右列被告因偽造文書案件，經檢察官提起公訴（九十年度偵字第一四一二號），本院
判決如左：
    主  文
甲○○共同明知為不實之事項，而使公務員登載於職務上所掌之公文書，足以生損害
於公眾及他人，處拘役肆拾日，如易科罰金，以參佰元折算壹日。
    事  實
一、甲○○係通順機電工程有限公司（下稱通順公司）負責人，於民國八十五年五月
    四日僱用領有勞工安全衛生管理員執照之丙○○擔任修理變壓器工作，兼任勞工
    安全衛生管理員，並於同日由通順公司為丙○○辦理勞工保險，直至八十八年五
    月二十五日因丙○○離職而退保。詎甲○○於八十六年間，因其友即昇緯工程有
    限公司負責人乙○○，向不知情之楊敏華借用漳聖水電裝潢工程有限公司（下稱
    漳聖公司）之牌照，標得台灣電力股份有限公司（下稱台電公司）高維７Ｄ２過
    期電表換裝工程，為符合該電表換裝工程承攬契約第十八條第二項第二款規定得
    標公司應建立安全衛生管理制度，亟須一份勞工安全衛生管理員執照，乃向甲○○商借丙○○之勞工安全衛生管理員執照。甲○○未徵得丙○○同意，竟向乙○○佯稱已徵得丙○○同意，而利用與有犯意聯絡之乙○○，明知丙○○並未受僱
    於漳聖公司，乃於八十六年七月二十一日，由乙○○向台閩地區勞工保險局謊報
    丙○○為漳聖公司之受僱勞工，並申請加入勞工保險，使勞工保險局之承辦公務
    員，將此不實之事項，登載於其職務所掌之勞工保險卡，足生損害於丙○○及勞
    工保險局對勞工保險管理之正確性。迄丙○○與通順公司發生職業災害爭議，調
    取其勞工保險卡，發現於八十六年七月二十一日至八十七年六月二十三日止期間
    ，竟同時於通順公司及漳聖公司重複投保，始知上情。
二、案經被害人丙○○訴請台灣高雄地方法院檢察署檢察官偵查起訴。
    理  由
一、訊據被告甲○○坦承於上述時間僱用告訴人丙○○，為其申請加入勞工保險，並
    將告訴人之勞工安全衛生管理員執照借予乙○○使用，再由乙○○以告訴人為漳
    聖公司受僱勞工名義申請加入勞保之事實，惟矢口否認有何偽造文書犯行，辯稱
    ：伊有事先徵求告訴人同意，始將告訴人之勞工安全衛生管理員執照借予乙○○
    ，事後乙○○有打電話予告訴人感謝其同意出借勞工安全衛生管理員執照之事，
    故告訴人自始知情云云。然查，右揭事實業經告訴人丙○○迭於偵查及審理中指
    訴甚詳，復經證人楊敏華於偵查中證稱：伊有借漳聖公司牌照予證人乙○○，標
    取台電公司工程等語，證人乙○○於偵審中亦證稱：伊向漳聖公司借用牌照標取
    台電公司工程後，有向被告借用告訴人之勞工安全管理員執照，被告告知伊已徵
    得告訴人同意，乃由伊為告訴人申請加入為漳聖公司受僱人之勞工保險等語在卷
    ，並有告訴人之勞工保險卡影本、勞工保險被保險人投保資料表（明細）、勞工
    保險加保申請書影本、勞工保險局保承字第一○二○五三三號函附卷可稽。被告
    雖執上詞置辯，證人乙○○於本院審理時證稱：伊辦好勞保、與台電簽約完妥後
    ，曾打過電話向告訴人致謝云云。然告訴人否認被告上開辯詞與證人乙○○上述
    證詞，並陳稱：在勞工安全衛生管理員訓練課程時，訓練指導人員曾再三強調，
    勞工安全衛生管理員只能於一家公司工作，不得同時於兩家公司兼職工作等語。
    惟查，告訴人若曾同意借執照予漳聖公司，並同意由乙○○以告訴人為漳聖公司
    勞工名義加入勞工保險，則告訴人非但有違勞工安全衛生管理員只能在一家公司
    工作之規定，且其明知未受僱於漳聖公司，竟同意以漳聖公司受僱勞工名義加入
    保險，其亦有偽造文書共犯之刑責，豈敢提起本件告訴之理？再查，證人乙○○
    於本院審理時訊以：事後打電話向告訴人致謝，是否有提及告訴人幫何忙。證人
    乙○○答以：未明確表示感謝告訴人幫何忙。是以證人乙○○證詞顯與一般人打
    電話予素不相識之人道謝時，必會道明打電話致謝之來龍去脈之常情不符，且證
    人乙○○於偵查中證稱：伊與告訴人均未聯絡等語（見八十九年度偵字第二二一
    六七號偵查卷第廿九頁背面），足見證人乙○○顯為附和被告辯詞而為上述不實
    證詞，自無足採，被告所辯亦不足採信。況告訴人是否知情，僅係告訴人與被告
    有無犯意聯絡之共犯關係，並無礙於被告犯罪之成立。從而，本件事證明確，被
    告犯行堪以認定。
二、核被告所為係犯刑法第二百十四條使公務員登載不實罪。按被告明知乙○○借用
    告訴人之勞工安全管理員執照後，將以告訴人為漳聖公司受僱人名義，向勞工保
    險局申請加入保險，乙○○明知告訴人並未受僱於漳聖公司，竟向勞工保險局謊
    報告訴人為漳聖公司之受僱員工，並申請加入勞工保險，是以被告與乙○○就上
    開犯行，彼此間有犯意聯絡及行為分擔，均為共同正犯。公訴意旨認被告明知未
    得同意，竟告知乙○○已得告訴人同意出借執照重複加入勞工保險，乃利用不知
    情之乙○○，將此不實之事項，使公務員於登載於職務上所掌之公文書，被告係
    犯上開罪名之間接正犯，容有未洽，應予說明。爰審酌被告曾於七十五年間因妨
    害兵役案件，經法院判處有期徒刑三月，有本院被告院內索引卡紀錄表、台灣高
    等法院被告全國前案紀錄表在卷可考，素行尚非不良，其因上述動機而為本件犯
    行，危害並非重大，及其犯後圖卸刑責，矢口否認，態度欠佳等一切情狀，量處
    如主文所示之刑，並諭知易科罰金之折算標準，以資懲儆。
三、被告於行為後，刑法第四十一條業於九十年一月十日修正公布，並於同年一月十
    二日生效，比較新舊法，以裁判前之修正前刑法第四十一條有利於被告，自應適
    用最有利於被告之修正前刑法四十一條，予以諭知易科罰金之折算標準。
據上論斷，應依刑事訴訟法第二百九十九條第一項前段，刑法第二十八條、第二百十
四條、修正前第四十一條、第二條第一項但書，罰金罰鍰提高標準條例第一條前段、
第二條，判決如主文。
中      華      民      國      九十      年      四      月    二十    日
                                  臺灣高雄地方法院刑事庭
                                      法  官    郭錦茂
右正本證明與原本無異。
如不服本判決，應於判決送達後十日內，向本院提出上訴狀。
                                      書記官    賴佳慧
中    華    民    國      九十      年      四      月      二十三      日
附錄本判決論罪科刑法條：
刑法第二百十四條：
  明知為不實之事項，而使公務員登載於職務上所掌之公文書，足以生損害於公眾或
  他人者，處三年以下有期徒刑、拘役或五百元以下罰金。


司法院資訊處製作；財團法人民間司法改革基金會備份。
